【裁判字號】    92,交抗,115
【裁判日期】    920227
【裁判案由】    違反道路交通管理處罰條例
【裁判全文】
臺灣高等法院刑事裁定                            九十二年度交抗字第一一五號
    抗告人即
    受處分人    甲○○
右抗告人因違反道路交通管理處罰條例案件，不服台灣台北地方法院中華民國九十一
年十二月三十一日裁定（九十一年度交聲字第一二０三號），提起抗告，本院裁定如
左：
    主  文
抗告駁回。
    理  由
一、本件抗告意旨略以：抗告人穿越十字路口時，燈號尚為綠燈，舉發員警當時正處
    理另一違規事件，在不到十分鐘內應難以全程目睹，舉發員警於原審所言與事實
    不符且其舉發並無任何照片、錄影帶等可佐，實難甘服，為此提起抗告云云。
二、按汽車駕駛人，行經有燈光號誌管制之交岔路口闖紅燈者，處新臺幣一千八百元
    以上五千四百元以下罰鍰，道路交通管理處罰條例第五十三條定有明文，而汽車
    駕駛人駕駛汽車違反道路交通管理處罰條例第五十三條規定者，除應依該條所規
    定之罰鍰處罰外，並予記違規點數三點，道路交通管理處罰條例第六十三條第一
    項第三款亦定有明文。
三、本件受處分人即抗告人甲○○於九十一年七月二十八日下午四時四十八分許駕駛
    ＢＧＷ—四六二號重型機車在台北市○○路○段三六四巷處，因行經有燈光號誌
    管制之路口闖紅燈，遇台北市政府警察局萬華分局警員認為受處分人違反道路交
    通管理處罰條例第五十三條規定，當場攔停掣單舉發，經臺北市交通事件裁決所
    裁罰後，受處分人於到案日期前向原處分機關提出申訴，經原處分機關請舉發單
    位即萬華分局調查結果，仍認受處分人有前開違規行為，原處分機關乃依前揭道
    路交通管理處罰條例第五十六條、第六十三條第一項第三款規定於九十一年八月
    十五日裁處罰鍰新臺幣一千八百元，並記違規點數三點。
四、原審法院訊據抗告人甲○○固不否認其於前揭時間騎乘車號ＢＧＷ—四六二號重
    型機車行經前開中華路二段三六四巷設有燈光號誌管制之交岔路口等情不諱，然
    仍矢口否認有任何違反道路交通管理處罰條例規定之行為，辯稱：其穿越十字路
    口時，燈號尚為綠燈，係舉發員警當時正處理另一違規事件，無法全程目睹，且
    早於通過路口時，見有員警稽查，豈可能不加迴避，而舉發並無任何照片、錄影
    帶等可佐，實難甘服云云。經查：
  (一)抗告人於前揭時間騎乘車號ＢＧＷ—四六二號重型機車行經前開中華路二段三六
    四巷設有燈光號誌管制之交岔路口，於紅燈闖越交岔路口等情，除部分經受處分
    人坦承不諱外，另據證人王清河即係本件原處分機關攔檢舉發人於原審證述明確
    。
  (二)抗告人雖辯：攔檢員警當時尚在處理另件違規事件，無法注意以騎乘車輛情形云
    云，然為證人王清河於原審否認，並證稱：「（問：開完八六六八〈即指本件之
    前一違規事件〉之後才看到八六六九〈指本件〉的違規情形還是一同看到？）開
    完之後，才在同一巷口攔下另外一輛機車做尋常稽查，由我同事在抄資料，我負
    責看三六四巷巷口，我人站在三六四巷三十九號的對面（即四一六巷六六弄口對
    面）我與受處分人的距離大約是兩根路燈中間之距離。甲○○當時直接由三六四
    巷直行，是與我同向之車道。我當時面對紅燈，當時只看到張一輛車子直行闖過
    紅燈，我就將他攔阻」（見原審九十一年九月二十六日筆錄），而本件違規時間
    為「九十一年七月二十八日下午四時四十八分」，相較本件前一舉發違反道路交
    通管理事件通知單之違規時間「同日下午四時三十九分」，此有二通知單在卷可
    查，是二件違規舉發相距已有十分鐘、且以二人一組之舉發方式，已經足夠舉發
    員警開立前一舉發通知單完畢、目睹本件情形。況證人王清河係所認定抗告人有
    右開違規行為之原證人，其到庭在原審法官面前具結以言詞供述本件訴訟上之待
    證事實（即受處分人有右開違規事實），因其與受處分人毫無怨懟，自無自陷於
    偽證罪之追訴而構詞誣賴受處分人之理；且於本件卷存證據資料內並無任何積極
    證據足以證明員警上開供述係屬虛偽，亦未有足以令人顯信其證述為不可採之品
    性證據或前科證據存在，自不得僅以證人為本件開單告發受處分人之員警而全盤
    抹煞其餘訴訟上所具之證人資格，況抗告人就上開證人證詞，無法舉出或提出任
    何對其有利之證據資料，以使本院對證人所述產生合理之懷疑，而交通警察製單
    舉發違反道路交通管理處罰條例所列之違規事實，本質上為行政處分，係公務員
    基於職務上之權力，依法就特定之具體事件上所為之具公法上效果之單方面行政
    行為，基於公務員為公法上行為具有公信力之原則，該行政行為當可被推定為真
    正，其據以依法處分之事實認定亦為正確無誤，本此公信原則，乃立法者賦予行
    政機關制定違反道路交通事件統一裁罰標準及處理細則，使勤務員警得當基礎分
    以達其維護交通秩序、安全之行政目的，反之若公務員一切行政行為均需預留證
    據以證其實，則國家行政勢必窒礙難行，據此，刑事訴訟法就犯罪證據有關之規
    定中與屬行政秩序罰之交通違規裁罰本質不合之部分，自不在準用之列，從而由
    製單員警陳證已可得受處分人確有前開違規行為之心證，於抗告人無其他舉發有
    誤之相關證據且經查業無何證據可認舉發有捏造事實之情時，值勤員警本其維護
    交通秩序及安原職責所為之舉發，自應推定其合法正確。是以抗告人空言：舉發
    人錯誤云云，顯難憑採。
五、原審因認原處分機關依行為時之道路交通管理處罰條例第五十三條、第六十三條
    第一項第三款規定裁處抗告人新臺幣一千八百元罰鍰並記違規記點數三點，核無
    違誤，乃裁定駁回抗告人在原審之異議，經核原裁定認事用法，尚無違誤。抗告
    人仍執前詞指摘原裁定不當，為無理由，應予駁回。
據上論結，應依道路交通管理處罰條例第八十九條，刑事訴訟法第四百十二條，裁定
如主文。
中    華    民    國      九十二    年        二      月     二十七     日
                              臺灣高等法院交通法庭
                                  審判長法  官  陳  祐  治
                                  法  官  王  炳  梁
                                        法  官  楊  炳  禎
右正本證明與原本無異。
不得再抗告。
                                        書記官  廖  素  花
中    華    民    國      九十二    年       三       月       六       日


司法院資訊處製作；財團法人民間司法改革基金會備份。
